臺灣臺南地方法院新市簡易庭民事簡易判決
109年度新簡字第412號
原      告  花旗(台灣)商業銀行股份有限公司


法定代理人  莫兆鴻  
訴訟代理人  聶自強  
            莊世暐  
被      告  李汶羚  

            林秀月  

            李佳純  

            李芳姿  

兼上三人共同
訴訟代理人  李富田  

上列當事人間請求撤銷遺產分割行為事件，經本院於民國109年1
1月10日言詞辯論終結，判決如下：
    主      文
原告之訴駁回。
訴訟費用新臺幣壹仟肆佰肆拾元由原告負擔。
    事實及理由
一、按訴狀送達後，原告不得將原訴變更或追加他訴。但請求之
    基礎事實同一、該訴訟標的對於數人必須合一確定時，追加
    其原非當事人之人為當事人者，不在此限，民事訴訟法第25
    5條第1項第2、5款定有明文。本件原告起訴時原請求：㈠被
    告李汶羚、林秀月就被繼承人李順進所遺如附表編號15、21
    所示不動產之遺產分割協議之債權行為暨依遺產分割協議所
    為分割繼承登記之物權行為，應予撤銷。㈡被告林秀月應將
    如附表編號15、21所示不動產於民國105年5月12日所為分割
    繼承登記予以塗銷，並回復登記為被告李汶羚、林秀月公同
    共有。嗣因查悉李富田、李佳純、李芳姿亦為李順進之繼承
    人，李順進所遺之遺產尚有附表編號1至14、16至20、22所
    示之不動產，而本件訴訟標的對於全體繼承人須合一確定，
    且須以被繼承人李順進之全部遺產為撤銷及塗銷登記之標的
    ，遂於109年8月25日具狀追加李富田、李佳純、李芳姿為被
    告，並追加附表編號1至14、16至20、22所示之不動產為撤
    銷之標的，並變更訴之聲明為：㈠被告就被繼承人李順進所
    遺如附表所示之不動產（下稱系爭不動產）之遺產分割協議
    之債權行為暨依遺產分割協議所為分割繼承登記之物權行為
    ，應予撤銷。㈡被告林秀月應將如附表編號4、6、7、10、15
    、20、21所示之不動產於105年5月12日所為之分割繼承登記
    予以塗銷，並回復登記為被告公同共有。㈢被告李富田應將
    如附表編號9、11至14、22所示之不動產於105年5月12日所
    為之分割繼承登記予以塗銷，並回復登記為被告公同共有。
    ㈣被告林秀月、李富田應將如附表編號1、2所示之不動產於1
    05年5月12日所為之分割繼承登記予以塗銷，並回復登記為
    被告公同共有。㈤被告李佳純應將如附表編號3、5所示之不
    動產於105年5月12日所為之分割繼承登記予以塗銷，並回復
    登記為被告公同共有。㈥被告李芳姿應將如附表編號8所示之
    不動產於105年5月12日所為之分割繼承登記予以塗銷，並回
    復登記為被告公同共有。㈦被告林秀月、李富田、李佳純、
    李芳姿應將如附表編號16至19所示不動產於105年5月12日所
    為之分割繼承登記予以塗銷，並回復登記為被告公同共有。
    核原告請求之原因事實相同，且依其主張本件訴訟標的對於
    被告等人必須合一確定，並追加其餘遺產，揆諸前揭規定，
    原告上開所為追加，於法相合，應予准許。
二、被告李汶羚經合法通知，無正當理由，未於言詞辯論期日到
    場，核無民事訴訟法第386 條各款所列情形，爰依原告之聲
    請，由其一造辯論而為判決。
三、原告起訴主張：
  ㈠緣被告李汶羚前向原告申辦信用卡使用，詎自95年7月起即違
    約不為還款，迄至95年7月14日止尚積欠原告新臺幣（下同
    ）133,859元，及其中108,412元自95年7月15日起至104年8
    月31日止，按年息20％計算之利息，暨自104年9月1日起至清
    償日止，按年息15％計算之利息，業經本院核發105年度司執
    字第113804號債權憑證在案。原告於109年4月28日以被告李
    汶羚設籍於臺南市○○區○○○街0號，登記為共同生活戶戶長之
    地址，查詢其不動產登記謄本及異動索引後，始得知該不動
    產，原係被繼承人李順進於104年7月14日死亡後所遺，嗣被
    告等於繼承系爭不動產後，竟將系爭不動產以遺產分割協議
    分歸被告林秀月、李富田、李佳純、李芳姿取得，並於105
    年5月12日辦理分割繼承登記。然被告李汶羚並未拋棄繼承
    ，卻就其繼承而取得公同共有財產上之權利與其餘被告訂定
    遺產分割協議，將其公同共有財產上之權利無償移轉於其餘
    被告，使其財產積極減少，而害及原告之債權，原告自得依
    民法第244條第1項規定請求法院撤銷之。
  ㈡又原告係於109年4月28日以被告李汶羚設籍之地址即臺南市○
    ○區○○○街0號，查詢該不動產異動索引始得知上開遺產分割
    協議，原告於被告等為該遺產分割協議時當然不知情。另扶
    養義務負擔多寡，與扶養義務人嗣後因繼承取得關於遺產之
    權利係屬二事，不影響各繼承人按其應繼分比例可繼承之遺
    產，被告林秀月、李富田、李佳純、李芳姿將對被繼承人李
    順進生前之扶養，作為未來繼承遺產之對價，乃錯誤認知。
    被告李汶羚雖於被繼承人李順進生前受領借款，惟此部分與
    結婚、分居或營業無涉，無民法第1173條關於歸扣規定之適
    用。且被告林秀月、李富田、李佳純、李芳姿對於被告李汶
    羚未負擔扶養義務及被繼承人李順進有借款予被告李汶羚償
    還債務等節亦未提出證據。再者，被告林秀月、李富田、李
    佳純、李芳姿縱得請求被告李汶羚償還被繼承人李順進生前
    扶養費等支出費用之應分擔額，惟被告林秀月、李富田、李
    佳純、李芳姿對被告李汶羚之前揭權利係屬無擔保之普通債
    權，理應與原告之普通債權立於平等之地位依比例分配受償
    ，倘承認被告林秀月、李富田、李佳純、李芳姿得以遺產分
    割協議方式受讓公同共有財產權之方式優先受償，無異承認
    遺產之公同共有人之債權受償順序遠優先於其他普通債權人
    ，明顯違反普通債權應平等分配受償之基本原則，而非事理
    之平。此外，被告李汶羚積欠之信用卡債務早於95年7月間
    已屆清償期，原告自得行使撤銷權。爰依民法第244條第1項
    、第4項之規定提起本件訴訟。
  ㈢並聲明：如上開變更後之聲明所示。
四、被告部分：
  ㈠被告林秀月、李富田、李佳純、李芳姿則以：
　⒈被繼承人李順進於104年7月14日死亡，原告於被繼承人李順
    進死亡後逾6年始調取不動產登記謄本，以查知債務人繼承
    遺產之事實，原告之撤銷權已逾除斥期間。
　⒉又被繼承人李順進死亡前已中風臥病在床數十年，在此期間
    被告李汶羚因其已出嫁，且被繼承人李順進生前有借款予被
    告李汶羚清償其在外積欠之債務，被告李汶羚對被繼承人李
    順進亦未負擔任何扶養、照顧之責，換言之，被告李汶羚對
    被繼承人李順進尚有應負債務之情形，甚至其餘被告本得對
    被告李汶羚請求未負扶養義務部分之不當得利，被告李汶羚
    未分得遺產非屬無償行為，而係考量被繼承人生前意願、各
    繼承人間對於被繼承人之貢獻等因素，難認係為規避其債務
    。再者，民法第244條所定撤銷權之立法目的，應在於保全
    債務人原有之債權清償能力，非在使債務人增加其清償能力
    ，當係以被告李汶羚本身之資力，無從就將來未必獲致之財
    產予以衡估，是被告李汶羚對系爭不動產之公同共有權利，
    本不在民法第244條擬為保護之債務人清償力範圍內，本件
    繼承發生於000年0月00日且於同年12月31日為分割協議，均
    早於原告取得執行名義之105年間，換言之，在執行名義成
    立前，被告等所為之遺產分割協議已完成，自難認有何侵害
    原告債權之期待，是原告之訴無理由。
  ⒊並聲明：
　⑴原告之訴駁回。
　⑵如受不利判決，願供擔保請准宣告免為假執行。
  ㈡被告李汶羚未於言詞辯論期日到庭，亦未提出書狀為任何陳
    述或答辯。
五、本院得心證之理由:
  ㈠原告就其主張之事實，固據其提出本院105年度司執字第1138
    04號債權憑證、本院109年5月27日109南院武家字第1090018
    873號函、土地及建物登記謄本、異動索引、繼承系統表、
    被告等之戶籍謄本等資料為證，並經本院依職權調取向臺南
    市永康地政事務所調取系爭不動產辦理分割繼承登記資料查
    核無誤，堪信屬實。
  ㈡按債務人應以全部財產對其債務之履行負其責任，故債務人
    因其行為減少責任財產致害及債權者，債權人為保全債權，
    依民法第244條第1項、第2項之規定，固得聲請法院撤銷之
    。惟債權人得依民法第244條規定行使撤銷權者，以債務人
    所為非以其人格上之法益為基礎之財產上之行為為限，若單
    純係財產利益之拒絕，如贈與要約之拒絕，第三人承擔債務
    之拒絕，繼承或遺贈之拋棄，自不許債權人撤銷之。本件被
    告間就系爭不動產固協議由被告林秀月、李富田、李佳純、
    李芳姿分割繼承之登記而取得系爭不動產之所有權（被告林
    秀月、李富田、李佳純、李芳姿各自取得之遺產如附表「分
    割協議結果」欄所示），然被告等就系爭不動產所為之遺產
    分割協議乃係基於繼承人之身分關係，考量被告李汶羚對被
    繼承人李順進未負擔扶養義務，而係由被告李富田、李佳純
    、李芳姿扶養、照顧被繼承人李順進，且李順進生前亦透過
    被告林秀月匯款或提領現金予被告李汶羚，用以清償被告李
    汶羚在外積欠之債務，並提出李順進之診斷證明書、匯款回
    條、被告林秀月之存摺影本等資料為證，是被告間所為之遺
    產分割協議並非無償行為。
  ㈢另原告就其主張被告等所為本件分割協議係屬無償並未舉證
    ，尚難認定該分割協議為被告李汶羚所為之無償行為。況債
    權人審酌貸款或核發信用卡條件所評估者，應係債務人本身
    之資力，通常不會就債務人之被繼承人資力併予評估，故債
    權人自應以債務人個人之財產為其信賴之基礎，其對於債務
    人之被繼承人財產之期待，亦難認有保護之必要。
  ㈣綜上所述，原告依據民法第244條第1項、第4項規定，請求撤
    銷被告間就被繼承人李順進所遺留系爭不動產之遺產分
    割協議意思表示及分割繼承登記行為，並請求被告林秀月應
    將如附表編號4、6、7、10、15、20、21所示之不動產於105
    年5月12日所為之分割繼承登記予以塗銷；被告李富田應將
    如附表編號9、11至14、22所示之不動產於105年5月12日所
    為之分割繼承登記予以塗銷；被告林秀月、李富田應將如附
    表編號1、2所示之不動產於105年5月12日所為之分割繼承登
    記予以塗銷；被告李佳純應將如附表編號3、5所示之不動產
    於105年5月12日所為之分割繼承登記予以塗銷；被告李芳姿
    應將如附表編號8所示之不動產於105年5月12日所為之分割
    繼承登記予以塗銷；被告林秀月、李富田、李佳純、李芳姿
    應將如附表編號16至19所示不動產於105年5月12日所為之分
    割繼承登記予以塗銷，並均回復登記為被告公同共有，均無
    理由，應予駁回。
六、本件事證已臻明確，兩造其餘攻擊防禦方法及舉證，均無礙
    勝負判斷，爰不一一論列，附此敘明。
七、按訴訟費用，由敗訴之當事人負擔；法院為終局判決時，應
    依職權為訴訟費用之裁判，民事訴訟法第78條、第87條第1
    項分別定有明文。經核本件訴訟費用為1,440元（即第一審
    裁判費），應由敗訴之原告負擔，爰確定如主文第2項所示
    。
八、結論：本件原告之訴為無理由。爰依民事訴訟法第436條第2
    項、第385條第1項前段、第78條、第87條第1項，判決如主
    文。
中　　華　　民　　國　　109 　年　　11　　月　　24　　日
                    新市簡易庭  法  官  曾仁勇
附表：
編號 種類 財產所地在或名稱 權利範圍 分割協議結果  1 土地 臺南市○○區○○段0000地號  全部 林秀月、李富田各繼承1/2  2 土地 臺南市○○區○○段000000地號  全部 林秀月、李富田各繼承1/2  3 土地 臺南市○○區○○段000地號  全部 李佳純繼承全部  4 土地 臺南市○○區○○段000地號  全部 林秀月繼承全部  5 土地 臺南市○○區○○段000地號  全部 李佳純繼承全部  6 土地 臺南市○○區○○段000地號  全部 林秀月繼承全部  7 土地 臺南市○○區○○段000地號  全部 林秀月繼承全部  8 土地 臺南市○○區○○段000地號  全部 李芳姿繼承全部  9  土地 臺南市○○區○○段000地號  全部 李富田繼承全部  10 土地 臺南市○○區○○段000地號  全部 林秀月繼承全部  11 土地 臺南市○○區○○段000地號  全部 李富田繼承全部  12 土地 臺南市○○區○○段000地號  全部 李富田繼承全部  13 土地 臺南市○○區○○段000地號  全部 李富田繼承全部  14 土地 臺南市○○區○○段000地號  全部 李富田繼承全部  15 土地 臺南市○○區○○段000地號  全部 林秀月繼承全部  16 土地 臺南市○○區○○段000地號  全部 林秀月、李富田、李佳純、李芳姿各繼承1/4  17 土地 臺南市○○區○○段00000地號  全部 林秀月、李富田、李佳純、李芳姿各繼承1/4  18 土地 臺南市○○區○○段000地號  全部 林秀月、李富田、李佳純、李芳姿各繼承1/4  19 土地 臺南市○○區○○段000地號  2分之1 林秀月、李富田、李佳純、李芳姿各繼承1/8  20 土地 臺南市○○區○○段000地號  全部 林秀月繼承全部  21 建物 臺南市○○區○○段000○號(門牌號碼：臺南市○○區○○○街0號)  全部 林秀月繼承全部  22 建物 臺南市○○區○○段000○號(門牌號碼：臺南市○○區○○路000號)  全部 李富田繼承全部 
以上正本係照原本作成。
如不服本判決，應於判決送達後20日內，向本院提出上訴狀並表
明上訴理由，如於本判決宣示後送達前提起上訴者，應於判決送
達後20日內補提上訴理由書（須附繕本）。
如委任律師提起上訴者，應一併繳納上訴審裁判費。
中　　華　　民　　國　　109 　年　　11　　月　　24　　日
                                書記官 吳佩芬